【裁判字號】    97,審易,740
【裁判日期】    980310
【裁判案由】    詐欺
【裁判全文】
臺灣士林地方法院刑事判決             97年度審易字第740號
公  訴  人  臺灣士林地方法院檢察署檢察官
被      告  乙○○
上列被告因詐欺案件，經檢察官提起公訴（97年度偵字第12689
），被告於準備程序中就被訴事實為有罪之陳述，本院合議庭裁
定由受命法官獨任改依簡式審判程序審理，並判決如下：
    主  文
乙○○幫助意圖為自己不法之所有，以詐術使人將本人之物交付
，處有期徒刑參月，如易科罰金，以新臺幣壹仟元折算壹日。緩
刑貳年。
    事  實
一、乙○○因缺錢使用，於民國96年10月間某日，在報紙上看到
    日領新臺幣（下同）2,000 元之廣告，即以該廣告上留存之
    電話與對方連絡，雙方相約在臺北市士林區士林捷運站見面
    ，乙○○明知將自己帳戶提供不熟識之他人使用，依一般社
    會生活經驗，本可得預見可能幫助不法犯罪集團掩飾或隱匿
    犯罪所得之財物，致使被害人及警方追查無門，仍不違背其
    本意，基於幫助詐欺取財之犯意，將其設於中華郵政股份有
    限公司士林後港郵局（下稱後港郵局）帳號為000000000000
    00號帳戶之存摺、提款卡及密碼交予不詳姓名年籍之人士，
    該人並將上開提存工具轉交予其他詐欺集團成員。嗣該詐欺
    集團成員乃基於意圖為自己不法所有之詐欺取財犯意，於96
    年11月間某日，在雅虎奇摩拍賣網站上刊登不實拍賣手機廣
    告，致甲○○陷於錯誤，在其位於臺北市○○區○○街101
    巷65號1 樓住處上網下標購買，並於96年11月22日晚上11時
    許，前往位於臺北市○○區○○街40巷2 號萊爾富超商之自
    動櫃員機，先後匯款5,000 元、1,900 元至乙○○所設上開
    後港郵局帳戶，隨即遭詐欺集團成員提領一空，嗣甲○○發
    覺受騙，報警處理而查悉上情。
二、案經臺北市政府警察局大安分局報告臺灣士林地方法院檢察
    署檢察官偵查起訴。
    理  由
一、上開犯罪事實，業據被告乙○○於本院準備程序期日及審理
    中坦承不諱，且經證人即告訴人甲○○於警詢中指述明確，
    並有告訴人甲○○提出之臺新銀行自動櫃員機交易明細表影
    本、臺北富邦銀行自動櫃員機交易明細表影本各1 紙、中華
    郵政股份有限公司97年10月14日處儲字第0971066048號函暨
    所附被告乙○○所設上開後港郵局帳戶立帳申請書、客戶歷
    史交易清單各1 份在卷可稽，應甚明確，而堪認定。
二、按金融存款帳戶，係作為存戶個人財產保管之用，與存戶之
    存摺、提款卡及密碼相結合，其專屬性、私密性甚高，除非
    本人或與本人具密切之關係者，難認有何理由可自由流通使
    用該存摺、提款卡及密碼，而一般人亦均應有妥為保管存摺
    、提款卡及密碼，以防止被他人冒用之認識，縱有特殊情況
    偶有將存摺、提款卡及密碼交付他人之需，亦必深入瞭解其
    用途後再行提供使用，此為吾人日常生活經驗與事理；且觀
    諸現今社會上，詐騙者蒐購人頭帳戶，持以作為詐欺取財犯
    罪所得掩飾之用，常有所聞，出借帳戶予非親非故之人，受
    讓人可能係為從事詐欺犯罪，已屬人盡皆知之事，被告於本
    院審理中亦自承：伊有懷疑對方會拿伊之帳戶資料做不法使
    用等語（參見本院卷第19頁），是被告應可預見提供帳戶予
    不相識之他人，恐將被利用其金融機構帳戶，作為詐欺犯罪
    使用，竟仍將上開帳戶之提款卡及密碼等提領工具交付予不
    熟識之人，供詐欺集團作為上開詐欺取財犯罪使用，顯不違
    反其本意，其幫助他人犯詐欺取財罪之不確定故意至明，則
    被告幫助犯詐欺取財之犯行堪以認定。
三、核被告所為，係犯刑法第339 條第1 項之詐欺取財罪。被告
    對詐欺正犯提供帳戶資以助力，但並未參與詐欺犯罪行為之
    實行，應屬幫助他人實行犯罪行為，為幫助犯，乃依刑法第
    30條第2 項之規定減輕其刑。爰審酌被告因一時失慮，竟輕
    易提供郵局帳戶供他人掩飾犯罪所得使用，非但增加被害人
    尋求救濟之困難，造成社會人心不安，亦助長詐騙犯罪者之
    氣焰，使詐欺犯罪者得以順利取得詐欺所得之財物，危害財
    產交易安全，及本件被害人甲○○受詐騙之金額共計6,900
    元，惟被告犯後已坦承犯行，態度良好，並給付被害人甲○
    ○6,900 元賠償其全部損失，此有陽信商業銀行匯款收執聯
    影本1 紙附卷可憑，而被害人於本院準備程序中亦表示願意
    給予被告自新之機會等一切情狀，量處如主文所示之刑，並
    諭知易科罰金之折算標準，以示懲儆。末查被告前未曾因故
    意犯罪受有期徒刑以上刑之宣告，此有臺灣高等法院被告前
    案紀錄表1 份在卷可按，其犯後已坦承犯行，並已賠償被害
    人甲○○全部損失，如上所述，其經此偵審教訓及科刑宣告
    後，自當知所警惕，信無再犯之虞，本院因認前開宣告之刑
    以暫不執行為適當，併宣告緩刑2 年，以啟自新。
據上論斷，應依刑事訴訟法第273 條之1 第1 項、第299 條第1
項前段，刑法第339 條第1 項、第30條第2 項、第41條第1 項前
段、第74條第1 項第1 款，刑法施行法第1 條之1 第1 項、第2
項前段，判決如主文。
本案經檢察官鄭富城到庭執行職務。
中    華    民    國    98    年     3    月    10    日
                  刑事第一庭法  官  雷雯華
以上正本證明與原本無異。
如不服本判決，應於收受送達後10日內向本院提出上訴書狀，其
未敘述上訴理由者，應於上訴期間屆滿後20日內向本院補提理由
書狀（均須按他造當事人之人數附繕本）。
                            書記官  陳麗津
中    華    民    國    98    年     3    月    10    日
附錄本案論罪科刑法條全文：
刑法第339 條第1 項
意圖為自己或第三人不法之所有，以詐術使人將本人或第三人之
物交付者，處5 年以下有期徒刑、拘役或科或併科1 千元以下罰
金。


司法院資訊處製作；財團法人民間司法改革基金會備份。
